臺灣屏東地方法院刑事判決　　　　　　　100年度易字第726號
公　訴　人　臺灣屏東地方法院檢察署檢察官
被　　　告　劉國銘
上列被告因竊盜案件，經檢察官提起公訴（99年度偵字第10534
號），本院判決如下：
    主    文
劉國銘犯攜帶兇器竊盜罪，處有期徒刑陸月，如易科罰金，以新
臺幣壹仟元折算壹日。扣案之鉗子、鐵撬各壹支，均沒收之。緩
刑貳年，並應於緩刑期間，向指定之政府機關、政府機構、行政
法人、社區或其他符合公益目的之機構或團體提供伍拾小時之義
務勞務，緩刑期間付保護管束。
其餘被訴部分無罪。
    犯罪事實
一、劉國銘意圖為自己不法之所有，基於竊盜犯意，於民國99年
    11月23日14時30分許，駕駛車牌號碼F6-2109 號自用小貨車
    ，持客觀上足供兇器使用之鉗子及鐵鍬各1 支，至鄭弘彬所
    管理位於屏東縣屏東市○○街7 號之空軍軍眷宿舍內，持上
    開鉗子及鐵鍬拆卸竊取該宿舍之大鐵門1 扇，並於該宿舍地
    上竊取鋁框1 支、鋁條4 支，得手後，分別將上開所竊之物
    品搬運至上開自用小貨車上。嗣於同日15時許，其駕駛上開
    自用小貨車途經屏東縣屏東市○○街36號前時，為警攔檢查
    獲，並扣得鉗子1 支、鐵鍬1 支。
二、案經屏東縣政府警察局屏東分局報告臺灣屏東地方法院檢察
    署檢察官偵查起訴。
    理    由
壹、有罪部分
一、證據能力
（一）本件被告劉國銘所為不利於己之陳述，並無出於強暴、脅
      迫、利誘、詐欺、疲勞訊問、違法羈押或其他不正之方法
      ，亦非違反法定障礙事由經過期間不得訊問或告知義務之
      規定而為，依刑事訴訟法第156 條第1 項、第158 條之2
      規定，應認其有證據能力。
（二）被告以外之人於審判外之陳述，雖不符刑事訴訟法第159
      條之1 至第159 條之4 之規定，而經當事人於審判程序同
      意作為證據，法院審酌該言詞陳述或書面陳述作成時之情
      況，認為適當者，亦得為證據；當事人、代理人或辯護人
      於法院調查證據時，知有第159 條第1 項不得為證據之情
      形，而未於言詞辯論終結前聲明異議者，視為有前項之同
      意，刑事訴訟法第159 條之5 亦有明文。本件證人即被害
      人鄭弘彬於警詢中所為陳述，及卷附贓物認領保管單，經
      本院於審理時予以提示並告以要旨，且經檢察官及被告表
      示意見，當事人均未於言詞辯論終結前對於上開證據聲明
      異議，本院認該證據，並無任何違法取證之不適當情形，
      以之作為證據使用係屬適當，應認有證據能力。
二、上揭犯罪事實，業據被告劉國銘於警詢、偵查及本院審理中
    坦承不諱，核與證人即被害人鄭弘彬證述之情節相符，並有
    贓物認領保管單、現場照片12張在卷可稽，及扣案之鉗子及
    鐵鍬各1 支可佐，足認被告之自白與事實相符，罪證明確，
    犯行洵堪認定，應依法論科。
三、刑法第321 條業於100 年1 月26日公布修正，並於同年月28
    施行，本件被告前揭行為時刑法第321 條第1 項第3 款加重
    竊盜罪規定為：「犯竊盜罪而有左列情形之一者，處6 月以
    上、5 年以下有期徒刑：…三、攜帶兇器而犯之者。」修正
    後則規定為：「犯竊盜罪而有下列情形之一者，處6 月以上
    、5 年以下有期徒刑，得併科新臺幣10萬元以下罰金：…三
    、攜帶兇器而犯之者。」是被告行為後法律已有變更，應依
    刑法第2 條第1 項之規定，為「從舊從輕」之比較。本案經
    比較新舊法後，以修正前之規定（因舊法未規定得併科新臺
    幣10萬元以下罰金），有利於被告，自應適用修正前刑法第
    321 條第1 項之規定。
四、按刑法第321 條第1 項第3 款之攜帶兇器竊盜罪，係以行為
    人攜帶兇器竊盜為其加重條件，此所謂兇器，其種類並無限
    制，凡客觀上足對人之生命、身體、安全構成威脅，具有危
    險性之兇器均屬之，且祇須行竊時攜帶此種具有危險性之兇
    器為已足，並不以攜帶之初有行兇之意圖為必要（最高法院
    79年台上字第5253號判例參照）。本件被告竊盜時所攜帶之
    鉗子及鐵鍬各1 支，係金屬製品，材質堅硬，為客觀上足以
    殺傷人生命、身體之器械，顯為具有危險性之兇器。是核被
    告所為，係犯修正前刑法第321 條第1 項第3 款之攜帶兇器
    竊盜罪。爰審酌被告一時貪念，苟且偷盜，影響社會治安，
    惟念及被告犯罪後坦承犯行，態度尚可，且所竊為空軍廢棄
    宿舍之大門等物，對被害人造成損害之程度輕微，及其犯罪
    動機、目的、手段、國小畢業之智識程度、經濟狀況勉持等
    一切情狀，量處如主文所示之刑，並諭知易科罰金之折算標
    準。又被告未曾因故意犯罪受有期徒刑以上刑之宣告，有卷
    附臺灣高等法院被告前案紀錄表1 份可佐，且其犯後坦承犯
    行，顯有悔意，其因一時短於思慮，致觸法網，經此偵審程
    序及科刑之教訓，應能知所警惕，信無再犯之虞，而被害人
    亦同意對被告為緩刑宣告，有本院公務電話紀錄1 紙可查，
    本院認前開宣告之刑以暫不執行為適當，爰依刑法第74條第
    1 項第1 款規定，併予宣告緩刑2 年，以啟自新；惟斟酌被
    告犯罪之情形，為促使其日後記取教訓以保持善良品行及建
    立正確法律觀念，依同條第2 項第5 款規定，命被告應於判
    決確定後依執行檢察官之命令，向指定之政府機關、政府機
    構、行政法人、社區或其他符合公益目的之機構或團體提供
    50小時之義務勞務，併依刑法第93條第1 項第2 款規定，宣
    告其於緩刑期間內付保護管束，俾由地方法院檢察署之觀護
    人提供各種有效且必要之協助，以收矯治之效。至扣案之鉗
    子及鐵鍬各1 支為被告所有供犯本罪所用之物，業據被告供
    明在卷，應均依刑法第38條第1 項第2 款宣告沒收之。
貳、無罪部分
一、公訴意旨另略以：被告劉國銘於99年11月23日14時40分許，
    持上開客觀上足供兇器使用之鉗子及鐵鍬各1 支，在上開屏
    東縣屏東市○○街7 號之空軍軍眷宿舍前，見該處洛陽支二
    分之一號電線桿無人看管之際，以上開鉗子及鐵鍬竊取中華
    電信股份有限公司（下稱中華電信公司）所有之洛陽支二分
    之一號電線桿銅心支線1 組，得手後，將上開所竊之物品搬
    運至上開自用小貨車上。因認被告涉犯刑法第321 條第1 項
    第3 款之加重竊盜罪嫌。
二、按犯罪事實應依證據認定之，無證據不得認定犯罪事實；又
    不能證明被告犯罪者，應諭知無罪之判決，刑事訴訟法第15
    4條第2項、第301條第1項分別定有明文。又認定犯罪事實之
    證據係指足以認定被告確有犯罪行為之積極證據而言，該項
    證據自須適合於被告犯罪事實之認定，始得採為斷罪之資料
    ，最高法院29年上字第3105號著有判例。且刑事訴訟上證明
    之資料，無論為直接或間接證據，均須達於通常一般之人均
    不致有所懷疑，而得確信其為真實之程度，始得據為有罪之
    認定，若其關於被告是否犯罪之證明未能達此程度，而有合
    理懷疑之存在，致使無從形成有罪之確信，根據「罪證有疑
    ，利於被告」之證據法則，即不得遽為不利被告之認定，亦
    有最高法院76年臺上字第4986號判例可參。復按刑事訴訟法
    第161 條第1 項規定：檢察官就被告犯罪事實，應負舉證責
    任，並指出證明之方法。因此，檢察官對於起訴之犯罪事實
    ，應負提出證據及說服之實質舉證責任。倘其所提出之證據
    ，不足為被告有罪之積極證明，或其指出證明之方法，無從
    說服法院以形成被告有罪之心證，基於無罪推定之原則，自
    應為被告無罪判決之諭知，最高法院92年台上字第128 號判
    例參照。
三、公訴人認被告劉國銘涉犯上揭罪嫌，無非以被告於警詢、偵
    查中之供述、證人即被害人中華電信公司員工鄭贊輝於警詢
    之供述、贓物認領保管單、現場照片等資為論據。訊據被告
    劉國銘則堅決否認有上開犯行，辯稱：該電線桿銅心支線係
    在屏東縣屏東市○○街7 號之空軍軍眷宿舍前所撿拾而來，
    因該宿舍已廢棄，該電線已被剪斷棄置地上，我以為是沒有
    人的，為作資源回收才撿拾等語。
四、經查：
    證人即被害人中華電信公司員工鄭贊輝於本院審理證稱：中
    華電信公司在案發現場之空軍宿舍區內的電纜線設備，為配
    合該宿舍廢棄，已請包商拆除，拆除後之電纜線，包商應回
    收交回公司結算數量，如果短少超過誤差值，包商會被扣款
    ，通常包商完工後，公司會派檢查員到現場看，但只是抽驗
    ，並非全部核對。本件查扣之電線桿銅心支線，是我在警局
    所領回，是否包商遺留在現場亦不可知，而當時警察亦只帶
    我到現場看該銅心支線所在之電線桿位置，並未作切口比對
    。事後製作完筆錄回到公司，主管有告訴我，空軍廢棄宿舍
    區內的電線都是公司不要的等語明確（見本院卷第33頁），
    足知上開電線桿銅心支線位於空軍廢棄宿舍內，確經中華電
    信延請包商拆除，且包商拆除後將該電線桿銅心支線遺留現
    場，亦屬可能，則被告所辯係撿拾而來一節，並非無據。況
    由證人上開所述亦可知，中華電信對該空軍廢棄宿舍區內原
    所有電線等物品，已棄置不要，則被告縱然撿拾，亦無侵害
    他人所有權。
五、綜上所述，公訴人所舉證據或指出之證明方法，尚不足證明
    被告基於竊盜之犯意，以鉗子及鐵鍬竊取中華電信公司之電
    線桿銅心支線，自不得僅憑於被告車上查獲該銅心支線之客
    觀事態，即率爾推斷其有竊盜之犯行。此外，復查無其他具
    體事證足資證明被告有何公訴人上開所指之犯行，本件既存
    有合理懷疑，而致本院無法形成被告此部分有罪之確切心證
    ，自屬不能證明被告犯罪，揆諸前開法條規定及判例意旨，
    自應就此部分諭知無罪之判決，以免冤抑。
據上論斷，應依刑事訴訟法第284 條之1 、第299 條第1 項前段
、第301 條第1 項，刑法第2 條第1 項、第321 條第1 項第3 款
（修正前）、第41條第1 項前段、第74條第1 項第1 款、第2 項
第5 款、第93條第1 項第2 款、第38條第1 項第2 款，判決如主
文。
本案經檢察官許英輝到庭執行職務。
中    華    民    國   100    年    9     月     1    日
                  刑事第四庭    法  官  蔡玉雪
以上正本證明與原本無異。
如不服本判決應於收受判決後10日內向本院提出上訴書狀，並應
敘述具體理由；其未敘述上訴理由者，應於上訴期間屆滿後20日
內向本院補提理由書（均須按他造當事人之人數附繕本）「切勿
逕送上級法院」。
中    華    民    國   100    年    9     月     1    日
                                書記官  黃麗燕
附錄本案論罪科刑法條全文：
修正前中華民國刑法第321條
犯竊盜罪而有左列情形之一者，處6月以上、5年以下有期徒刑：
一  於夜間侵入住宅或有人居住之建築物、船艦或隱匿其內而犯
    之者。
二  毀越門扇、牆垣或其他安全設備而犯之者。
三  攜帶兇器而犯之者。
四  結夥三人以上而犯之者。
五  乘火災、水災或其他災害之際而犯之者。
六  在車站或埠頭而犯之者。
前項之未遂犯罰之。